臺灣臺南地方法院民事判決
109年度訴字第1326號
原      告  奧托科技有限公司


法定代理人  鄭智元  
訴訟代理人  許光承律師
被      告  大亞鏈條股份有限公司

法定代理人  吳華田  
訴訟代理人  黃冠霖律師
上列當事人間請求給付貨款事件，本院於民國110年5月17日言詞
辯論終結，判決如下：
    主  文
被告應給付原告新臺幣伍拾玖萬貳仟貳佰元及自民國一百零九年
九月三日起至清償日止，按週年利率百分之五計算之利息。
訴訟費用由被告負擔。
原告以新臺幣壹拾玖萬柒仟肆佰元為被告供擔保後，得假執行。
但被告如以新臺幣伍拾玖萬貳仟貳佰元為原告預供擔保，得免為
假執行。　
    事實及理由
一、原告起訴主張：
  ㈠訴之聲明：
  ⒈被告應給付原告新臺幣（下同）59萬2,200元，及自起訴狀繕
    本送達之翌日起至清償日止，按週年利率5％計算之利息。
  ⒉原告願供擔保，請准宣告假執行。  
  ㈡原告於民國106年3月22日將如附表所示規格之自動裝盒設備
    （下稱系爭設備）之單號170307報價單傳真予被告，承作金
    額為新臺幣（下同）98萬7,000元（含稅）。嗣被告於報價
    單有效期限内之同年4月間某日，在系爭設備之報價單（報
    價單號：170309，下稱系爭報價單）蓋上公司大小章及承辦
    人簽章後，回傳予原告，金額同上。是兩造就系爭設備有契
    約關係存在，原告負有提出合於「自動裝機盒設計評估」資
    料所載規格機械設備之義務，被告則負有按系爭報價單所載
    付款條件給付款項與原告之義務，原告已獲取總價40％之簽
    約金即39萬4,800元。
  ㈢原告嗣於107年10月5日交付系爭設備，且經被告之員工簽收
    ，原告並開立交機款之發票供被告報帳，付款條件顯已成就
    。詎被告卻因公司内部經營糾紛而未給付交機款39萬4,800
    元（含稅）給原告，原告屢經追討，被告迄今仍拒不給付。
    又系爭報價單已載明「交機後需在2週内完成驗收，2週後若
    無提出系統缺陷則視同驗收完成。」原告於107年10月5日交
    付系爭設備後，被告於2週内並未表示系統有缺陷，依上開
    約定，視同驗收完成，驗收款之付款條件業已成就，被告應
    給付系爭設備總價20％之驗收款即19萬7,400元（含稅），惟
    被告迄今亦未給付。
　㈣系爭設備係原告按被告之需求而特別設計規劃之特規機器，
    依兩造契約之真意，應係由原告以其技術能力為被告設計規
    劃就特定之裝盒規格將裝盒人力自動化之機器，並由原告自
    行提供材料及人力將系爭設備完成後，將所有權交付移轉被
    告，被告並依約交付約定款項，該契約之約定及執行並未特
    別側重買賣或承攬任一方，應屬兼具買賣及承攬性質之混合
    契約，而屬製作物供給契約，原告於契約約定之付款條件成
    就時，爰依契約約定及民法第490條、第505條、第345條、
    第365條規定，請求被告給付交機款39萬4,800元、驗收款19
    萬7,400元，合計59萬2,200元。
二、被告則以下列情詞資為抗辯：
  ㈠聲明：
  ⒈原告之訴駁回。
  ⒉如受不利判決，被告願供擔保，請准宣告免為假執行。  
  ㈡依系爭報價單之約定，系爭設備交期日最晚為106年4月30日
    後之61個工作天，亦即106年7月24日為最後交期日，則原告
    之承攬人報酬請求權時效應自該日起算，至108年7月23日已
    因2年間不行使而消滅。
  ㈢原告遲遲無法使系爭設備具備兩造約定之品質，其於107年10
    月5日懇求被告讓其先行出貨，並表示其嗣後會持續派人修
    正、改組，以完成系爭設備組裝之承攬工作，並使系爭設備
    具備兩造當初約定之品質。被告因其廠房有較大之空間，而
    得先行放置系爭設備，被告為方便原告作業，乃同意讓原告
    於107年10月5日先行出貨。詎原告出貨後，態度轉趨消極，
    不願派人將系爭設備修正、改組。原告自出貨後迄今，未曾
    接觸系爭設備，其未完成承攬工作，被告亦未驗收系爭設備
    ，且其至今仍無法使用系爭設備，只能放置在倉庫内。退步
    言之，若原告之承攬人報酬請求權時效未消滅，因其尚未完
    成承攬工作，依民法第505條第1項規定，被告並無給付承攬
    報酬之義務。
三、兩造不爭執事項：  
  ㈠原告於106年3月22日將系爭設備之報價單（報價單號：17030
    7）傳真予被告，承作金額為98萬7,000元（含稅）（本院卷
    第31頁）。
  ㈡被告於106年4月間某日，將系爭報價單簽章後回傳予原告，
    金額同上，有效日期106年4月30日，交期61個工作天，以收
    到報價單回簽為起算日；交機後需在2週內完成驗收，2週後
    若無提出系統缺陷則視同驗收完成；付款方式如下（本院卷
    第37頁）：
    ⒈簽約金：總價40％
    ⒉第一期交機款：總價20％，交機後當月結30天支票支付
    ⒊第二期交機款：總價20％，交機後次月結30天支票支付
    ⒋驗收款：總價20％，60天支票支付
  ㈢原告於107年10月5日將系爭設備出貨予被告簽收（本院卷第3
    9頁）。
  ㈣被告於107年10月5日開立交機款39萬4,800元之統一發票予原
    告（本院卷第41頁）。
  ㈤被告迄今僅給付原告簽約款39萬4,800元。
四、兩造爭執之事項：
  ㈠兩造間就系爭設備之訂製交付，屬「承攬契約」或「製作物
    供給契約」？係適用民法第127條第7款之2年時效或125條之
    15年時效之規定？
  ㈡原告是否已依系爭報價單上如附表所示之規格，完成系爭設
    備之製作？
  ㈢原告依系爭報價單請求被告給付59萬2,200元及遲延利息，有
    無理由？
五、得心證之理由：
  ㈠按稱承攬者，謂當事人約定，一方為他方完成一定之工作，
    他方俟工作完成，給付報酬之契約。約定由承攬人供給材料
    者，其材料之價額，推定為報酬之一部。請求權，因十五年
    間不行使而消滅。但法律所定期間較短者，依其規定。技師
    、承攬人之報酬及其墊款之請求權，因2年間不行使而消滅
    。消滅時效，自請求權可行使時起算，民法第490條、第125
    條、第127條第7款、第128條前段分別定有明文。查本件系
    爭設備係兩造同意系爭報價單上所制定之規格、承攬之金額
    後，由原告製作完成後交與被告，再向被告請求報酬，核屬
    承攬契約無訛。原告提及之最高法院59年台上字第1590號民
    事判例、88年度台上字第156號民事判決，均係爭執具有承
    攬與買賣混合契約性質之「不動產買賣承攬」之情況，與本
    件系爭設備係屬動產之情況明顯不同，難以比附援引。故原
    告之報酬請求權，依民法第127條第7款規定，應自請求權可
    行使時起算2年內不行使而消滅。
  ㈡次按驗收結算為確定工程款數額之重要條件，且在驗收合格
    後，業主有義務結清所有款項，故承攬報酬請求權時效應自
    驗收合格後始起算（最高法院105年台上字第2349號民事判
    決意旨參照）。查系爭報價單上記載：交機後需在2週內完
    成驗收，2週後若無提出系統缺陷則視同驗收完成，而系爭
    設備係於107年10月5日交與被告，被告並未於收受系爭設備
    2週內提出系爭設備有何缺陷之異議，應視同驗收完成，故
    原告完成系爭設備之報酬請求權，應自107年10月20日起算2
    年之時效，而原告係於109年8月12日具狀向本院對被告提起
    本件訴訟請求給付報酬（本院卷第13頁），依民法第131條
    規定，2年時效因起訴而中斷，故被告抗辯系爭設備已罹於2
    年之時效而消滅，尚屬無據。
  ㈢次查，證人邱偉丞於本院審理中具結證稱：我自102年9月起
    至107年4月30日止，在被告處擔任研發品管部經理，當時人
    工成本一直增加，公司希望開發自動包裝設備降低人力需求
    ，後來找上原告公司，原告有提供一個固定規格、一個可調
    整規格之方案給被告選擇，後來因為預算的問題，被告提供
    客戶下單比較大量的產品規格作為開發機器的固定規格，被
    告挑了原證二之產品說明書規定（本院卷第21-29頁），即
    系爭報價單之規格後就進行開發生產。106年10月份我去看
    時，系爭設備已經按系爭報價單規格製作出來接近完成，鏈
    條送進去可以自動折疊盒子，完成包裝。但106年11月28日
    之會議，被告董事長提出希望原告在原本報價的範圍內修改
    機器，就盒子的的大小可做更多調整尺寸的規格，我有跟原
    告提過，但原告的回應是如果要改成可調整規格的機器需要
    重新製作機器，依我專業認知，確實需要大幅度的修改。後
    來106年年底我腳受傷時，原告有跟我說要交機，我請原告
    找公司其他人員，到後來我離職時，機器都沒有交機，問題
    就一直卡在那裡等語（本院卷第119-124頁）。顯見原告早
    於106年10月份已完成系爭設備，被告卻希望在原訂價格範
    圍內更改系爭設備之規格而遲不受領，並非原告完成之系爭
    設備未具兩造約定之品質，故被告抗辯原告未完成承攬工作
    ，被告無給付承擔報酬之義務云云，尚屬無據。
  ㈣準此，原告既已完成系爭設備，並於107年10月5日將系爭設
    備交與被告簽收，被告亦未於收受2週內表明系爭設備有何
    缺陷，應視同驗收完成，被告自負有依系爭報價單之約定，
    給付原告剩餘之交機款39萬4,800元、驗收款19萬7,400元，
    計有59萬2,200元之義務。
六、綜上所述，原告依承攬法律關係，請求被告給付59萬2,200
    元及自起訴狀繕本送達之翌日即109年9月3日（本院卷第59
    頁）起至清償日止，按週年利率5％計算之利息，為有理由，
    應予准許。至兩造均陳明願供擔保，聲請本院宣告假執行及
    免為假執行，經核於法並無不合，爰依民事訴訟法第390條
    第2項、第392條第2項規定，依聲請酌定如主文第3項所示之
    相當擔保金額併准許之。
七、訴訟費用負擔之依據：民事訴訟法第78條。
中　　華　　民　　國　　110 　年　　6 　　月　　11　　日
                  民事第五庭　法  官　陳尹捷
以上正本係照原本作成。
如不服本判決，應於判決送達後20日內，向本院提出上訴狀並表
明上訴理由，如於本判決宣示後送達前提起上訴者，應於判決送
達後20日內補提上訴理由書（須附繕本）。
如委任律師提起上訴者，應一併繳納上訴裁判費。  　　　　　
中　　華　　民　　國　　110 　年　　6 　　月　　11　　日
                              書記官　曾美滋     
附表：
設備尺寸 1.8×2.5×1.7公尺 設備電源 單相3線220V/5A 使用壓縮空氣 ≧5kg/c㎡  ≦10L/min 適用鏈條重量 小於等於1公斤 適用盒子展開前厚度 L215×W130×T1.8±1㎜ 適用盒子展開後厚度 L215×W110×T21㎜±1㎜ 填裝速率 每個3.5秒